臺灣板橋地方法院刑事判決　　　　　　　 94年度易字第561號
公　訴　人　臺灣板橋地方法院檢察署檢察官甲○
被　　　告　乙○○
上列被告因詐欺案件，經檢察官提起公訴（九十四年度偵字第
三一一五號）， 本院判決如下：
    主  文
本件管轄錯誤，移送於臺灣花蓮地方法院。
    理  由
一、公訴意旨略以：乙○○應可預見提供自己之支票存款帳戶供
    他人使用，可能遭利用作為犯詐欺罪之工具，仍迫於現實生
    活壓力，在縱使其開立之帳戶遭人用作犯罪工具，亦不違背
    其本意之犯意下，基於幫助真實姓名年籍不詳綽號「賴董」
    之成年男子或其轉手者之不確定故意下，於民國八十八年一
    月十五日前往位於臺北縣板橋市○○路○段四十號之安泰商
    業銀行板橋分行（下稱安泰銀行）申請支票存款帳戶（帳號
    00000000000000號），後將領得之支票簿交
    由「賴董」，以換取新臺幣（下同）五萬五千元之代價。嗣
    「賴董」明知向他人以低價購入之支票，再持之販賣，買受
    之人持之行使並無付款之真意，仍於八十八年六月間以不詳
    對價將乙○○上揭安泰銀行帳戶之支票（票號ＡＬ０１８５
    ８２號、票面金額九萬六千元）售予連珮帆（業經臺灣士林
    地方法院檢察署提起公訴）【緣連珮帆在臺北市○○街經營
    「弘岱布行」，於八十八年一月明知其財力不佳，無清償能
    力，竟基於意圖為自己不法所有之犯意，向許世民佯稱名下
    有不動產可供擔保借款，復於同年五月召集互助會，邀集許
    世民等三十二名會員加入，使許世民陷於錯誤交付財物，迨
    許世民得標後，為掩飾詐欺犯行，遂價購發票人為林憶萍、
    福洋企業社吳秀珠、廖國松、乙○○及梁玉芳之支票，用以
    擔保或換票使用，共向許世民詐得六百九十萬元】，再由連
    珮帆在上揭支票上填寫金額後，持向許世民佯稱是親戚之支
    票，迄支票屆期提示，不獲兌現，經查始知悉上揭支票係連
    珮帆向他人購得，發覺受騙等語，因認被告所為涉犯幫助詐
    欺取財罪嫌。
二、按案件由犯罪地或被告之住所、居所或所在地之法院管轄，
    此為刑事訴訟法第五條第一項所明定，而此所稱之住所、居
    所或所在地，係以起訴繫屬於法院時為準。
    (一)查被告乙○○住所始終均在花蓮縣瑞穗鄉奇美九七之一號
      ，有法務部戶役政連結作業系統查詢表附卷可稽，又其於
      九十四年五月十七日本案繫屬於本院時之居所地及所在地
      均屬不明，亦未因案在本院轄區內之各監所執行，有本院
      法務部在監在押資料表在卷可查。
    (二)本案被告遭到起訴之犯罪行為，乃其基於幫助「賴董」及
      其轉手者詐欺取財之不確定故意，於八十八年一月十五日
      前往位於臺北縣板橋市○○路○段四十號之安泰銀行）申
      請支票存款帳戶，並於領得支票簿後將之交予「賴董」，
      而換取新臺幣（下同）五萬五千元之代價。本案被告申辦
      支票存款帳戶及領取支票之地點固在本院轄區內之臺北縣
      板橋市○○路○段四十號之安泰銀行內，惟其始終辯稱：
      伊係與綽號「阿旺」之朋友（按其於臺灣新竹地方法院檢
      察署接受偵訊時雖稱與其合夥經營飲水機買賣者名為「阿
      陽」，惟對照其筆錄內容，諒係筆錄繕打稍有出入）在臺
      北市萬華區做飲水機生意，因伊沒有投資現金，所以「阿
      旺」就請伊申請支票給他用，伊從銀行領出支票之後，就
      將整本支票交給「阿旺」使用，至於票如何開伊不清楚，
      票號ＡＬ０１８５８２號、票面金額九萬六千元之支票亦
      非伊所簽發，伊當時只想好好經營公司而已等語（見臺灣
      士林地方法院檢察署九十三年度偵緝字第七四號卷第十三
      頁、第二四至二五頁；臺灣新竹地方法院檢察署九十三年
      度偵字第五四二四號卷第十七頁），核與支票存款開戶申
      請書擬辦意見欄中記載：「申請戶為大同街『知心坊』主
      要股東之一，在和平西路華江橋頭亦開有一家『豪門國際
      電器行』」等字若合符節，且被告所申辦前開安泰銀行板
      橋分行之支票存款帳戶，自八十八年一月十九日開戶時起
      ，並非僅有金額支出，亦常有款項匯入，直至八十九年一
      月二十八日始經公告成為拒絕往來戶，此有支票存款開戶
      申請書、存款當期交易明細表及臺灣地區各縣市票據交換
      所公告附卷可參（臺灣士林地方法院檢察署九十年度偵字
      第七０七四號卷第三０八至三一五頁；臺灣新竹地方法院
      檢察署九十年度偵字第五四二四號卷第三六頁），綜合以
      上事證，實與故意申領支票並將之出售他人供作空白支票
      以遂行詐欺行為之情形有所不同，而難認定被告於申辦該
      支票帳戶及領取支票簿之時，主觀上即具有幫助他人詐欺
      取財之主觀犯意，自難逕認其申辦帳戶及領取支票之地點
      即為犯罪地。其次，被告究係在何地交付支票簿予「賴董
      」，起訴書犯罪事實欄內並未指明，而被告亦從未供稱其
      曾將領得之支票簿交予「賴董」，自無從遽認其交付地點
      係在本院轄區之內。從而，依照卷內事證，即不能認定本
      案被告犯罪行為地係在本院轄區。
三、本案被告之犯罪地、住所、居所或所在地，既均不在本院轄
    區內，亦無刑事訴訟法第七條牽連管轄之情形，揆諸上開說
    明，檢察官向本院提起公訴，於法即有未合，爰不經言詞辯
    論，逕為諭知管轄錯誤之判決，並移送有管轄權之臺灣花蓮
    地方法院審理之。
據上論斷，應依刑事訴訟法第三百零四條、第三百零七條，判決
如主文。
中　　華　　民　　國　　94　　年　　6 　　月　　14　　日
                  刑事第十一庭審判長法　官  潘  翠  雪
                                    法?官  王  士  珮
                                    法?官  楊  明  佳
上列正本證明與原本無異。
如不服本判決應於送達後十日內向本院提出上訴狀
                                    書記官  黃  炎  煌
中　　華　　民　　國　　94　　年　　6 　　月　　17　　日
